【裁判字號】    98,簡,45
【裁判日期】    980407
【裁判案由】    返還公法上不當得利
【裁判全文】
高雄高等行政法院簡易判決
                                        98年度簡字第45號
原      告  中央健康保險局南區分局
代  表  人  甲○○經理
                          送達.
被      告  丙○○
上列當事人間返還公法上不當得利事件，原告提起行政訴訟，本
院判決如下︰
    主  文
被告應給付原告新台幣10,404元及自民國98年3月7日起至清償日
止，按週年利率百分之5計算之利息。
訴訟費用由被告負擔。
    事實及理由
一、原告起訴主張：本件被告因案判處有期徒刑確定，自民國93
    年9月22日起入監執行至94年10月31日期滿。依全民健康保
    險法第11條第l款規定，被告上開期間即非屬全民健康保險
    保險對象，應不得參加本保險。惟被告卻於93年9月27日至
    94年7月14日期間，以全民健康保險保險對象身分，至陳冠
    文診所之全民健康保險醫事服務機構就醫，致原告代其給付
    醫療費用新台幣（下同）18,404元，原告於95年2月23日以
    健保南醫字第0972000686號函通知被告繳還，嗣被告申請分
    期攤還，惟僅繳納8,000元後，其餘部分則未繳還，原告復
    以97年11月18日健保南醫字第0972001282-Ａ號函催繳，被
    告均置之不理，爰依公法上不當得利之法律關係，提起給付
    訴訟，聲明求為判決如主文所示等語。被告則經本院合法通
    知，未提出書狀作任何聲明及答辯。
二、按「人民與中央或地方機關間，因公法上原因發生財產上之
    給付或請求作成行政處分以外之其他非財產上之給付，得提
    起給付訴訟。因公法上契約發生之給付，亦同。」行政訴訟
    法第8條第1項定有明文。又「具有中華民國國籍，符合下列
    各款規定資格之一者，得參加本保險為保險對象：一、曾有
    參加本保險紀錄或參加本保險前4個月繼續在台灣地區設有
    戶籍者。」「有下列情形之一者，非屬本保險保險對象，已
    參加者，應予退保：一、在監、所接受刑之執行或接受保安
    處分、管訓處分之執行者。但其應執行之期間，在2個月以
    下或接受保護管束處分之執行者，不在此限。」「保險對象
    依第11條規定應退保者，自應退保之日起，不予保險給付；
    已受領保險給付者，應返還保險人所支付之醫療費用；其所
    繳之保險費，不予退還。」全民健康保險法第10條第1項第1
    款、第11條第1款、第45條分別定有明文。
三、經查，本件原告所主張之前開事實，業據其提出原告97年11
    月18日健保南醫字第0972001282-Ａ號函及送達證書、台灣
    高雄女子監獄在監收容人資料表及出監證明書、被告就醫紀
    錄明細表、全民健康保險醫療費用欠費案件分期攤還申請書
    等影本附卷可稽。被告經本院通知如有意見應於起訴狀繕本
    送達翌日起10日內表示意見，惟屆期被告並未提出任何書狀
    以供本院斟酌，亦有送達證書附卷可憑，是原告前揭主張，
    洵堪採信。從而，原告依據前揭法律規定及公法上不當得利
    之法律關係，請求被告返還原告所代其支出之全民健康保險
    醫療費用10,404元及自起訴狀繕本送達被告翌日即98年3月7
    日起至清償日止，按週年利率百分之5計算之法定遲延利息
    ，為有理由，應予准許。又本件為簡易訴訟事件，爰不經言
    詞辯論為之。
四、據上論結，本件原告之訴為有理由，爰依行政訴訟法第233
    條第1項、第98條第1項前段，判決如主文。
中    華    民    國    98    年    4     月    7     日
            高雄高等行政法院第二庭
                            法  官  戴  見  草
以上正本係照原本作成。
如不服本判決，應於送達後20日內，向本院提出上訴狀並表明上
訴理由，如於本判決宣示後送達前提起上訴者，應於判決送達後
20日內補提上訴理由書（須按他造當事人人數附繕本）。
中    華    民    國    98    年    4     月    7     日
                            書記官  李  昱
附註：
行政訴訟法第235條（第1項、第2項）：
對於適用簡易程序之裁判提起上訴或抗告，須經最高行政法院之
許可。
前項許可，以訴訟事件所涉及之法律見解具有原則性者為限。


司法院資訊處製作；財團法人民間司法改革基金會備份。
